臺灣士林地方法院民事簡易判決
111年度士簡字第1073號
原      告  蔡建福  
被      告  林育祥  


上列當事人間侵權行為損害賠償事件，於中華民國111 年9月2日
言詞辯論終結，本院判決如下：
    主  文
被告應給付原告新臺幣柒萬玖仟肆佰陸拾玖元，及自民國一百一
十一年七月十五日起至清償日止，按年息百分之五計算之利息。
原告其餘之訴駁回。
訴訟費用新臺幣壹仟壹佰壹拾元，其中新臺幣捌佰零貳元由被告
負擔，餘由原告負擔。
本判決原告勝訴部分得假執行。
    事實及理由要領
一、按訴狀送達後，原告不得將原訴變更或追加他訴。但擴張或
    減縮應受判決事項之聲明者，不在此限，民事訴訟法第255
    條第1 項但書第3 款定有明文。本件原告起訴聲明請求：「
    被告應給付原告新臺幣（下同）113,200元。」。嗣於本院
    審理中以言詞變更訴之聲明為：「被告應給付原告110,000
    元，及自起訴狀繕本送達翌日起至清償日止，按年息百分之
    5 計算之利息。」，核屬減縮及擴張應受判決事項之聲明，
    揆之首揭規定，自應准許。
二、原告起訴主張：被告於民國110年5月3日11時30分許，駕駛
    車牌號碼00-0000號自用小客車（下稱A車），沿新北市八里
    區龍米路1段往五股方向行駛，行經該路段318號前，本應注
    意變換車道，應注意其他來車，禮讓直行車先行，並注意安
    全距離，隨時採取必要之安全措施，而依當時情形，並無不
    能注意之情形，竟疏於注意及此，而貿然由外側車道向左往
    內側車道變換行向，適有原告駕駛車牌號碼000-0000號營業
    小客車（下稱B車），沿同向內側車道行駛於A車左後方，見
    狀煞避不及，B車右前車頭因而與A車左前側發生碰撞，原告
    並因此受有右側肩膀挫傷之初期照護之傷害，B車亦因而受
    損。原告於110年5月3日本件交通事故發生當日受傷後，旋
    即前往新北市三重區佑民醫院接受治療，因而支出醫療費用
    900元。且因持續胸腔酸痛，因而須支出以每月3,000元計算
    共3個月計9,000元之購買中藥費用。另B車經送廠估修後，
    須支出修復費用70,300元（其中鈑金費用：12,500元、工資
    費用：10,400元、烤漆費用：23,600元及零件費用：23,800
     元）。此外B 車為營業用小客車，於110年5月3日進廠至11
    0年5月10日離廠共7日之修車期間，受有按日以1,500元計算
    之不能營業損失計10,500 元。另原告因受有前開傷勢須休
    養15日無法駕車營運，因而受有15日之不能工作損失計19,3
    00元，加計上開醫療費用900元、購買中藥費用9,000元、B 
    車修復費用70,300 元，不能營業損失10,500 元，共計損失
    110,000元。為此，爰依民法侵權行為法律關係提起本件訴
    訟等語；並聲明：被告應給付原告110,000 元，及自起訴狀
    繕本送達翌日起至清償日止按年息5％計算之利息。
三、被告則以：伊並非故意駕駛A車碰撞B車，本件兩造間僅係單
    純行車糾紛。伊對於110年5月3日本件交通事故發生當日，
    原告支出之醫療費用900元及原告請求購買中藥費用9,000元
　　部分沒有意見，同意給付。對於原告請求B 車修復費用70,3
    00元部分，認為過高，但伊不聲請傳喚維修人員到庭作證，
    亦不爭執原告提出估價單之真正。對於原告請求15日之不能
    工作損失19,300元部分，亦認為過高等語，資為抗辯；並聲
    明：原告之訴駁回。
四、得心證之理由：
　　按因故意或過失，不法侵害他人之權利者，負損害賠償責任
    ；汽車、機車或其他非依軌道行駛之動力車輛，在使用中加
    損害於他人者，駕駛人應賠償因此所生之損害，民法第184 
    條第1 項前段、第191 條之2 前段分別定有明文。原告主張
    被告於上開時、地駕駛A車有變換行向未注意其他車輛之過
    失，致原告見狀煞避不及，B車右前車頭因而與A車左前側發
    生碰撞，原告並因此受有右側肩膀挫傷之初期照護之傷害，
    B車亦因此受有損害之事實，業據提出本院刑事判決、估價
    單、醫療費用明細收據、車損照片、修車證明、行車執照、
    駕駛執照等件為證。而被告上開過失不法侵權行為，前經原
    告提起過失傷害刑事告訴，經臺灣士林地方檢察署檢察官提
    起公訴，為本院以111年度審交簡字第33號判決及111年度交
    簡上字第21號，判處被告拘役35日確定在案之事實，為被告
    所不爭執，自堪信原告之主張為真實。是本件被告確有上開
    駕駛A車之過失行為，致原告車損人傷，原告依據侵權行為
    法律關係請求被告賠償，自屬有據。茲本院審酌原告前開各
    項損害賠償請求有無理由？析述如下
    ：
（一）醫藥費用部分：
      原告其因被告上開過失不法侵害行為，而支出900元醫藥
      費用之事實，業據提出醫療費用收據為證（見本院卷第30
      之1至30之2頁），該等費用核屬本件原告因被告之侵權行
      為受傷就醫治療所支出必要費用，且被告對此亦不爭執，
      自應准許。
（二）購買中藥費用部分：
      原告其因被告上開過失不法侵害行為，須支出以每月3,00
      0元計算共3個月計9,000元之購買中藥費用之事實，為被
      告所不爭執，並表示同意給付，是原告此部分之請求，為
      有理由，自應准許。
（三）B車修復費用部分：
　　　按物被毀損時，被害人除得依民法第196條請求賠償外，
      並不排除民法第213條至第215條之適用。依民法第19 6條
      請求賠償物被毀損所減少之價額，得以修復費用為估定之
      標準，但以必要者為限（例如︰修理材料以新品換舊品，
      應予折舊）（最高法院77年度第9次民事庭會議決議參照
      ）。本件原告因被告駕駛A車之過失行為致B 車受損，其
      以修理費作為減少價額之依據，請求被告賠償，自為法所
      許。據原告所提估價單，B車修復費用為70,300元（其中
      鈑金費用：12,500元、工資費用：10,400元、烤漆費用：
      23,600元及零件費用：23,800 元）。被告雖抗辯原告請
      求之維修費用過高云云，惟被告既表示不聲請傳喚維修人
      員，復未舉證證明該修繕費用有何過高之情，是被告此部
      分之抗辯，為不可採。然而以新零件更換舊零件之零件折
      舊部分非屬必要費用，應予扣除。查B車係於105年1月15
      日出廠使用（行照上未寫明出廠日，依法推定為該月15日
      ），有行車執照附卷可稽，依行政院所頒固定資產耐用年
      數表及固定資產折舊率表規定，營業用小客車耐用年數為
      4年，依定率遞減法每年應折舊千分之四百三十八，而自
      該車領照使用日至發生本件交通事故之日，參酌「營利事
      業所得稅查核準則」第95條第6項規定「固定資產提列折
      舊採用平均法或定率遞減法者，以1年為計算單位，其使
      用期間未滿1年者，按實際使用之月數相當於全年之比例
      計算之，不滿1月者，以月計」。據此，則至發生本件交
      通事故之日即110年5月3日為止，B車已實際使用逾4年，
      故原告就更換零件部分，所得請求被告賠償之範圍，扣除
      如附表計算式之折舊值後，應以2,374元為限，加上其餘
      非屬零件之鈑金費用12,500元、工資費用10,400元、烤漆
      費用23,600元，共計48,874元，逾此部分之請求，即非有
      理由。 
（四）不能營業損失部分：
　　　原告主張其於本件交通事故發生當時係以駕駛計程車為業
      ，B車因本件交通事故於110年5月3日進廠維修至同年月10
      日出廠，修車期間為7日，據以請求按日以1,500元計算之
      營業損失計10,500元云云，惟觀諸卷附原告提出之行車執
      照（見本院卷第62頁）可知，B車之排氣量（馬力）係為1
      987 C.C，本院查臺北市計程車客運同業公會關於臺北市
      計程車每日平均營收函文記載，臺北市2000C.C以下計程
      車營業每日平均收入為1,486元，而原告復未提出其每日
      營業所得逾上開金額之證據，爰認本件原告得請求之營業
      損失應以上開函文記載為依據，即認原告以每日1,486元
      共計請求7日之營業損失計10,402元（計算式：1,486元×7
      ＝10,402元）範圍內為有理由，逾此範圍之請求，即屬無
      據。
（五）不能工作損失部分：
      原告主張其因被告上開過失不法侵害行為受有右側肩膀挫
      傷之初期照護之傷勢，須休養15日無法駕車營運，因而受
      有15日之不能工作損失計19,300元等情。本院審酌原告於
      本件交通事故發生當時，係擔任職業計程車駕駛，其因 
      本件交通事故受有前開傷勢，於受傷期間勢必影響其駕車
      營運，認原告據此主張需休養15日不能工作損失，應屬合
      理，被告抗辯過高，並不可採。然而，原告之B車自110年
      5月3日起至同月10日止進廠維修，該7日原告已請求不能
      營業之損失，則原告僅得另請求其餘8日縱使B車修理完畢
      但因傷勢仍須休養不能工作之損失，故原告此部分請求於
      10,293元（計算式：19,300÷15×8＝10,293）之範圍內應予
      准許，逾此範圍則不應准許。
（六）綜上，本件原告得請求之金額應為88,476元【計算式：90
      0元（醫療費用）＋9,000元（購買中藥費用）＋48,874元（
      B車修復費用）＋10,402元（不能營業損失）＋10,293元（
      不能工作損失）＝79,469元】，逾此部分之請求，即屬無
      據，應予駁回。
五、從而，本件原告依侵權行為法律關係，於請求被告給付79,4
    69元及自起訴狀繕本送達翌日（即110年7月15日）起至清償
    日止，按年息5％計算之利息範圍內，為有理由，應予准許，
    逾此範圍之請求，為無理由，應予駁回。原告之訴駁回部分
    ，其假執行之聲請，失所附麗，應併予駁回，附此敘明。
六、本件事證已臻明確，兩造其餘攻擊防禦方法及舉證，核與判
    決結果無影響，爰不另一一論述。
七、本件原告勝訴部分，係就民事訴訟法第427條第1項訴訟適用
    簡易程序所為被告部分敗訴之判決，爰依同法第389條第1項
    第3款規定，依職權就原告勝訴部分宣告假執行。另依職權
    確定訴訟費用為1,110元（第一審裁判費），其中802（計算
    式：1110×79469÷110000＝802，元以下四捨五入）元由被告
    負擔，餘由原告負擔。
中　　華　　民　　國　　111 　年　　9 　　月　　30　　日
                  士林簡易庭法  官  張明儀
以上正本係照原本作成。
如不服本判決，應於送達後20日內，向本院提出上訴狀並表明上
訴理由，如於本判決宣示後送達前提起上訴者，應於判決送達後
20日內補提上訴理由書（須附繕本）。
中　　華　　民　　國　　111 　年　　9 　　月　　30　　日
                            書記官  劉彥婷 　　
附表
-----
折舊時間           金額
第1年折舊值        23,800×0.438=10,424
第1年折舊後價值    23,800-10,424=13,376
第2年折舊值        13,376×0.438=5,859
第2年折舊後價值    13,376-5,859=7,517
第3年折舊值        7,517×0.438=3,292
第3年折舊後價值    7,517-3,292=4,225
第4年折舊值        4,225×0.438=1,851
第4年折舊後價值    4,225-1,851=2,374